臺灣臺南地方法院刑事判決　　　　　　　　　　　　九十三年度簡上字第一三三號
　　聲　請　人　臺灣臺南地方法院檢察署檢察官
　　上　訴　人
　　即　被　告　乙○○
右列上訴人因傷害案件，不服本院九十三年度簡字第三九四號，中華民國九十三年三
月三十一日第一審判決（聲請案號：九十三年度偵字第二七二號），提起上訴，本院
判決如左：
    主  文
上訴駁回。
    事  實
一、乙○○與丙○○為夫妻，曾因丙○○與丁○○發生通姦行為，而耿耿於懷。其於
    民國九十二年三月三日二十一時許，騎乘機車欲返回台南縣永康市○○路六六一
    巷二之一號六樓之二住處，於同日晚上九時二十分許，途經台南縣永康市○○路
    六一九巷二十二弄八號前之際，無意間發現丁○○站立在該處前，遂停車一探究
    竟，不久之後，赫然發現其妻丙○○騎乘機車前來與丁○○會面，一時怒氣難耐
    ，趨前理論並掌摑丙○○（此部分傷害犯行未據告訴），丁○○見狀向前阻止，
    詎乙○○竟基於傷害之犯意，以其右手掌毆打丁○○之左臉頰，致丁○○受有頭
    部外傷合併左顏面骨挫傷之普通傷害（原審判決書誤繕為「骨折挫傷」）。
二、案經丁○○訴由臺南縣警察局永康分局報請臺灣臺南地方法院檢察署檢察官偵查
    後，聲請以簡易判決處刑。
    理  由
一、訊據上訴人乙○○固坦承於前揭時、地，因前述事由與告訴人丁○○發生爭執，
    及出手毆打丁○○左臉頰之事實，然矢口否認有何故意傷害犯行，辯稱：是丁○○看見我打丙○○時，說你要打丙○○就打我，是他請我打他的；而且我是打丙○○時不小心打到丁○○的臉，打的很輕丁○○並沒有受傷，嗣後丁○○所受的
    傷是他自己故意造成的云云。
二、經查：被告乙○○於警詢中供稱：「.... 我很氣怒打丙○○，丁○○出面勸阻
    ，說你要打丙○○就打我，我就打丁○○一巴掌」、「我以右手掌往丁○○的左
    臉頰打一巴掌」等語（見警卷第一頁背面、第二頁正面）；繼之於偵查中供承：
    「.... 是丁○○請我打他，我才動手打他一巴掌，打他右臉頰」等詞（見偵查
    卷第九頁正面）。核與告訴人丁○○指訴情節相符（見警卷第六頁背面），並經
    證人丙○○於警詢及檢察官偵查中證述明確（見警卷第八頁背面及偵查卷第十頁
    正面）。再參酌本院臺南簡易庭審理時，曾提示上開警詢筆錄予被告閱覽，經被
    告詳閱後亦陳稱：我確實有說上開警詢筆錄所記載之話語等語（見本院臺南簡易
    庭九十三年三月十二日訊問筆錄）。及參酌被告於本院準備程序中供稱：「我當
    時非常激動，我不確定是要打我太太，我是打來打去打到丁○○」等語，足認被
    告確有毆打告訴人之故意，其係故意毆打告訴人，而非僅係無意間因過失打到告
    訴人。至證人丙○○於本院審理中雖改稱：當時告訴人護住我，被告還是要打我
    ，所以告訴人才被被告打到（見本院審理筆錄第六頁）云云及證人即被告之女甲○○於本院審理中證稱：被告是不小心打到告訴人（見本院審理筆錄第十六頁）
    云云。然查：證人丙○○、甲○○並非被告本人，無法探知被告是否有故意毆打
    告訴人之真意。且證人丙○○現與被告仍為夫妻關係，並未離婚且同住一處；證
    人甲○○為被告之女，均經被告主動聲請傳喚為證人，其證言或有因迴護或畏懼
    被告報復而為有利被告證言之嫌，故渠等此部分證言均無足採信。
三、次查：告訴人為被告毆打後臉上雖未顯現傷勢，且告訴人為警送至奇美醫院急診
    室時，並未進入醫院醫療，業據證人丙○○、甲○○及當日到場處理之員警陳銘
    豐於本院審理中證述屬實（分見本院審理筆錄第八、十一、十二、十六頁）。然
    查：告訴人所受者為「頭部外傷合併左顏面骨挫傷之傷害」有奇美醫學中心診斷
    證明書一紙存卷可佐（見警卷第十頁），其傷勢不重且其臉部並未產生破皮或流
    血之現象，告訴人遭被告毆擊後確有可能未及時顯現出傷痕，因此員警送告訴人
    至奇美醫院就診時，告訴人確有可能因未出現傷痕而未就診，待一段時間臉上浮
    現傷勢後告訴人始至醫院醫療驗傷，並無不合常情之處。況被告毆打告訴人之時
    間約為九十二年三月三日晚間九時二十分許，至次日即四日凌晨四時前即至奇美
    醫學中心就診，期間相距不過數小時，此有前揭診斷證明書及證人丙○○之證言
    （見本院審理筆錄第九頁）可稽。又衡諸常情告訴人為被告所毆擊而受有傷害，
    並無不合常情之情事，告訴人似無再行自殘傷害自己之理。而被告對此又未提出
    證據以供本院調查，依此足認告訴人所受之傷害確為被告之毆擊所造成，其辯稱
    係告訴人自己傷害自己云云尚不足採。
四、告訴人於被告毆打證人丙○○時雖曾對被告說：「要打丙○○就打我」等語，業
    據被告供明及證人丙○○證述（見警卷第八頁反面）在卷，縱認屬實，亦應認係
    告訴人為迴護證人丙○○，一時情急所為不假思索之詞，且未表明被告可將告訴
    人毆傷，或同意不追究被告傷害之刑事責任，依此尚難僅依告訴人表示打我等語
    ，遽認被告已得告訴人之同意而得主張阻卻違法。綜上，本件事證明確，被告犯
    行應堪認定。
五、核被告所為，係犯刑法第二百七十七條第一項之傷害罪。原審以被告罪證明確，
    依刑事訴訟法第四百四十九條第一項前段、第四百五十四條第二項，刑法第二百
    七十七條第一項、第四十一條第一項前段，罰金罰鍰提高標準條例第一條前段、
    第二條，判處被告拘役二十五日，並諭知如易科罰金，以銀元三百元折算一日，
    其認事用法，均無違誤，量刑亦屬妥適。被告上訴意旨指摘原判決不當，核非可
    採，其上訴為無理由，應予駁回。至告訴人於警詢及檢察官偵查中雖另指訴其曾
    遭受被告以安全帽毆擊云云。惟按告訴人之告訴，係以使被告受刑事訴追為目的
    ，是其陳述是否與事實相符，仍應調查其他證據以資審認，尚難僅憑告（自）訴
    人之片面指訴，遽入人罪（最高法院九十年度台上字第三○五三號判決意旨參照
    ）。查本件被告堅決否認有以安全帽毆打告訴人，而證人即被告之妻丙○○亦證
    稱：被告係用手打告訴人一巴掌，並未用安全帽打告訴人等語（見偵查卷第十頁
    ），則衡諸證人丙○○雖為被告之妻，然就被告是否有出手毆打告訴人乙節，於
    警詢及檢察官偵查中所為證詞明顯對被告不利，足見證人丙○○於警詢及檢察官
    偵查中，並未有袒護被告之情事，是該證人所為前揭證述，堪值採信。此外，復
    查無積極證據足資證明被告確曾有以安全帽毆擊告訴人之行為，揆諸前揭判決意
    旨，自難僅憑告訴人丁○○之片面指訴，即遽為被告不利之認定，惟此僅屬被告
    犯罪當時使用手段（徒手或以安全帽攻擊）之差異，尚無礙於本件傷害犯行之成
    立，附此敘明。
據上論斷，應依刑事訴訟法第四百五十五條之一第一項、第三項、第三百六十四條、
第三百六十八條，刑法第七十四條第一款，判決如主文。
本案經檢察官  戊○○  到庭執行職務。
中      華      民      國    九十三    年      九      月      一      日
                              臺灣臺南地方法院刑事第八庭
                                  審判長法  官  吳  勇  輝
                                        法  官  鄭  燕  璘
                                        法  官  蔡  直  青
右正本證明與原本無異。
不得上訴。
                                        書記官  沈  建  杉
中      華      民      國    九十三    年      九      月      二      日
附錄本案論罪科刑法條：
刑法第二百七十七條第一項：
傷害人之身體或健康者，處三年以下有期徒刑、拘役或一千元以下罰金。
